【裁判字號】    92,重訴,491
【裁判日期】    921118
【裁判案由】    返還消費借貸款
【裁判全文】
臺灣板橋地方法院民事判決  九十二年度重訴字第四九一號
    原      告  中國農民銀行股份有限公司
    法定代理人  戊○○
    訴訟代理人  甲○○
    被      告  友建鋼鐵股份有限公司
                            設台北縣新莊市○○路一八六號二樓
    兼法定代理人丁○○      住台北縣板橋市縣○○道○段一二七巷二七號
    被      告  丙○○      住台北縣新莊市○○路一八八號
    被      告  乙○○      住台北縣新莊市○○路五六六號
    右四人共同
    訴訟代理人  林亦書律師
                李建賢律師
右當事人間請求返還消費借貸款事件，本院於民國九十二年十一月四日辯論終結，判
決如左：
    主    文
被告應連帶給付原告新台幣陸佰壹拾萬元，及自民國九十二年八月十九日起至清償日
止，按年息百分之六點一六八計算之利息，上開陸佰壹拾萬元部分並自民國九十二年
九月二十日起至清償日止，按上開利率百分之十加計違約金。
原告其餘之訴駁回。
訴訟費用由被告連帶負擔百分之九十八。餘由原告負擔。
    事    實
甲、原告方面：
一、聲明：求為判決被告應連帶給付原告新台幣六百十萬元，及自民國九十二年八月
    十九日起至清償日止，按年息百分之六點一六八計算之利息，又前開本金逾期六
    個月以內者，按上開利率百分之十，逾期超過六個月以上部分，則按上開利率百
    分之二十加計違約金。
二、陳述略稱：被告友建鋼鐵股份有限公司以其餘被告為連帶保證人，於民國九十一
    年八月八日向原告借用新台幣︵下同︶壹仟伍佰萬元，約定利息按年息百分之六
    點一六八計算，如有遲延償還本息，其逾期清償在六個月以內者，按上開利率百
    分之十，在六個月以上者，按上開利率百分之二十計付違約金，並約定債務人如
    因存款不足發生退票時，則喪失期限利益，應全部返還貸款並繳付違約金及利息
    。詎被告友建鋼鐵股份有限公司於九十二年五月二十九日發生存款不足退票紀錄
    ，並於同年六月二十日經台灣票據交換所公告列為拒絕往來戶，迭經向被告催討
    ，均置之不理，為此提起本件訴訟。
三、證據：提出借據一份、約定書四份、放款帳卡為證。
乙、被告方面：
一、聲明：請求判決駁回原告之訴，訴訟費用由原告負擔。
二、陳述略稱：對於原告主張被告積欠之本金金額並不爭執，惟兩造約定之利息為年
    息百分之六點一六八，已高於一般之借貸利率，如再加計百分之二十之違約金，
    誠屬過高，且被告均如期繳付貸款，並未遲延，請求鈞院依民法第二百五十二條
    之規定予以酌減為以百分之六點一六八之百分之十。
三、證據：未提出任何證據。
    理    由
一、本件原告主張之上開事實，已據其提出借據一份、約定書四份及放款帳卡為證。
    被告對之並不爭執，堪信為真。被告雖辯稱：兩造約定之利息為年息百分之六點
    一六八，已高於一般之借貸利率，如再加計百分之二十之違約金，誠屬過高，且
    被告均如期繳付貸款，並未遲延，請求鈞院依民法第二百五十二條之規定予以酌
    減為以百分之六點一六八之百分之十等語。然查：兩造約定之利息係年利率百分
    之六點一六八，如有遲延，或有約定書第六條喪失期限利益情事，原告除得自遲
    延日起按當時本金餘額依遲延期間內相當授信期限之原放款利率計收遲延利息外
    ，並得加收違約金，該違約金不論所遲延者為本金或利息，在六個月內部分，按
    上開利率百分之十，在六個月以上者，按上開利率百分之二十計付違約金，並約
    定債務人如因存款不足發生退票時，則喪失期限利益，視為全部到期，有兩造均
    不爭執而為真正之約定書（第五項、第六項）在卷可按，被告因存款不足發生退
    票，原告依約定書第六項第六款之約定，主張全部到期，請求被告連帶給付欠款
    、利息及違約金，自屬有據。
二、又原告請求之違約金，其逾期六個月以上，以兩造約定之利息為年息百分之六點
    一六八，再加計百分之二十，被告抗辯違約金過高，請求酌減。按約定之違約金
    過高者，法院得減至相當之數額，民法第二百五十二條定有明文。至於是否相當
    ，即須依一般客觀事實，社會經濟狀況及當事人所受損害情形，以為斟酌之標準
    。且約定之違約金過高者，除出於債務人之自由意思，已任意給付，可認為債務
    人自願依約履行，不容其請求返還外，法院仍得依前開規定，核減至相當之數額
    。最高法院七十九年台上字第一九一五號著有判例。本院審酌兩造約定之利息、
    目前銀行利息均有相當降幅之社會經濟狀況，被告均有按期繳息、原告受損害之
    情形非鉅，認此部分違約金確屬過高，核減其此部分之違約金以約定利息加計百
    分之十為相當。
三、原告依消費借貸及連帶保證契約請求被告連帶給付借款陸佰壹拾萬元，及自民國
    九十二年八月十九日起至清償日止，按年息百分之六點一六八計算之利息，上開
    陸佰壹拾萬元部分並自民國九十二年九月二十日起至清償日止，按上開利率百分
    之十加計違約金，為有理由，應予准許。其逾此部分之請求，為無理由，應予駁
    回。
四、結論：本件原告之訴為一部有理由，一部無理由，依民事訴訟法第七十九條、第
    八十五條第二項，判決如主文。
中      華      民      國    九十二    年     十一     月     十八     日
                                  臺灣板橋地方法院民事第二庭
                                              法      官
右為正本係照原本作成
如對本判決上訴，須於判決送達後廿日內向本院提出上訴狀
中      華      民      國    九十二    年     十一     月     十八     日
                                              法院書記官


司法院資訊處製作；財團法人民間司法改革基金會備份。
